臺灣高等法院臺南分院刑事判決　　　　95年度上訴字第1341號
上　訴　人
即　被　告　甲○○
上列上訴人因違反毒品危害防制條例案件，不服臺灣台南地方法
院95年度訴字第553號中華民國95年10月2日第一審判決（起訴案
號：臺灣台南地方法院檢察署95年度毒偵字第547號，及95年度
毒偵字第1904號、1433號、1034號移送併為審理），提起上訴，
本院判決如下：
    主  文
上訴駁回。
    事  實
一、甲○○前因詐欺案件，經原審於民國93年12月7日以93年度
    易字第808號刑事判決判處有期徒刑4月，因甲○○不服提起
    上訴，由本院以94年度上易字第57號刑事案件審理，甲○○
    嗣於94年3月7日撤回上訴而告確定，後於94年11月10日執行
    完畢出獄；並曾於93年間因施用毒品案件，經臺灣臺南地方
    法院檢察署檢察官聲請原審法院以93年度毒聲字第278號刑
    事裁定送勒戒處所觀察、勒戒執行完畢後，認有繼續施用毒
    品傾向，再由臺灣臺南地方法院檢察署檢察官聲請原審法院
    以93年度毒聲字第1034號刑事裁定令入戒治處所施以強制戒
    治1年，後因強制戒治執行已滿6月，戒治處所認無繼續戒治
    之必要，為臺灣臺南地方法院檢察署檢察官於94年7月11 日
    予以釋放，並於94年7月20日以94年度戒毒偵字第148號為不
    起訴之處分，嗣於94年7月22日公告生效而確定。
二、甲○○明知海洛因係毒品危害防制條例第2條第2項第1 款所
    明定之第一級毒品，不得施用、持有，仍於強制戒治執行完
    畢後5 年內，基於施用第一級毒品海洛因之概括犯意，自95
    年1 月初某日起至同年6月8日止，連續在臺南市○區○○路
    1段175巷99號住處或臺南市○○路○段500號麥當勞速食店廁
    所內或臺南市○○路某豆花店廁所內，以將第一級毒品海洛
    因摻水，再以注射針筒注射進入人體之方式，施用第一級毒
    品海洛因多次。嗣先後(一)於95年2月4日19時45分許，行經臺
    南市○○路與永福路口時，為警合理懷疑其有犯罪之嫌疑或
    有犯罪之虞，予以查證身分，並經其同意採集其尿液送往長
    榮大學檢驗結果，發現其所排放之尿液呈嗎啡陽性反應。(二)
    於95年2 月12日12時40分許，為警依毒品危害防制條例第25
    條第2 項之規定，通知甲○○前往臺南市警察局第一分局採
    集其尿液送請長榮大學檢驗結果，發現其尿液亦呈嗎啡陽性
    反應。(三)於95年2 月19日20時20分許，在上開豆花店前，遭
    警合理懷疑其有犯罪之嫌疑或有犯罪之虞，予以查證身分，
    繼查獲其所有供其施用之第一級毒品海洛因1 包（淨重0.02
    公克、內含極微量第一級毒品海洛因殘留而無法析離之空包
    裝重0.19公克）。(四)於95年6月8日12時50分許，在前揭麥當
    勞速食店前，因行跡可疑，為警懷疑其有犯罪之嫌疑或有犯
    罪之虞，予以查證身分，並經其同意採集其尿液送往長榮大
    學檢驗結果，再度呈嗎啡陽性反應。（起訴被告最初開始施
    用第一級毒品之時間為94年7月20日，檢察官於原審審理時
    更正為95年1月初某日起，特此敘明）
三、案經臺南市警察局第二分局報請臺灣臺南地方法院檢察署檢
    察官偵查起訴，暨臺南市警察局第一分局、第二分局及第六
    分局報請臺灣臺南地方法院檢察署檢察官移送併案審理。
    理  由
一、原審訊據被告甲○○對於上揭事實供認不諱，而被告於事實
    欄所載時、地，為警查獲後所採集之尿液，經送往長榮大學
    檢驗結果，確均呈嗎啡陽性反應，此有臺南市警察局第一分
    局、第二分局、第六分局偵辦涉毒品危害防制條例案件送驗
    尿液年籍對照表，及長榮大學確認報告等各4紙附卷可稽外
    【參臺南市警察局第二分局南市警二刑偵字第0954201476號
    警卷第5頁、第3頁（採取尿液時間為95年2月4日20時許），
    臺南市警察局第一分局南市警一刑偵字第0950400629號警卷
    第8頁、第3頁（採取尿液時間為95年2月12日12時40分許）
    ，臺南市警察局第二分局南市警二刑偵字第0954203800號警
    卷第17頁、臺灣臺南地方法院檢察署95年度毒偵字第547號
    偵查卷第16頁（採取尿液時間為95年2月19日21時20分許）
    ，臺南市警察局第六分局南市警六刑偵字第095000681號警
    卷第6頁、第5頁（採取尿液時間為95年6月8日12時45分許）
    】；復有扣案海洛因1包可證，又扣案之海洛因1包，經送往
    法務部調查局鑑定結果，送驗白粉確含毒品海洛因成分，且
    淨重0.02公克、內含極微量第一級毒品海洛因殘留而無法析
    離之空包裝重0.19公克，有該局95年4月17日調科壹字第
    2000617 2號鑑定通知書在卷足憑（參臺灣臺南地方法院檢
    察署95年度毒偵字第547號偵查卷第14頁）。再海洛因係由
    嗎啡經化學合成之半人工合成品，其藥（毒）性倍於嗎啡，
    其施打或吸食後經人體代謝作用而分解成藥（毒）性較低之
    嗎啡，而於尿液中被檢測出，故吸食或施打海洛因或嗎啡在
    尿液中均以嗎啡形態被檢驗出；又投與海洛因後，迅速水解
    成6-mono acetyl morphine，轉變成嗎啡，再循嗎啡之代謝
    途徑，排出體外，百分之80以上，於投與24小時內自尿液中
    排出，因此，採尿化驗應於投與後24小時內進行為宜，分別
    業經憲兵司令部80年3月25日鑑驗字第0999號及行政院衛
    生署藥物食品檢驗局81年5月9日藥檢壹字第006431號函釋
    在案，此為本院職務上已知之事實。本件被告供認連續於上
    揭時、地施用第一級毒品海洛因多次，嗣於前開時、地為警
    查獲後，經警採集其尿液送請長榮大學檢驗結果，其尿液確
    呈嗎啡陽性反應，且上述扣案物品，經送法務部調查局鑑驗
    結果，確為第一級毒品海洛因，已如前述，是被告之任意性
    自白核與事實相符，應堪採信。
二、查被告前於93年間因施用毒品案件，經臺灣臺南地方法院檢
    察署檢察官聲請本院以93年度毒聲字第278號刑事裁定送勒
    戒處所觀察、勒戒執行完畢後，認有繼續施用毒品傾向，再
    由臺灣臺南地方法院檢察署檢察官聲請本院以93年度毒聲字
    第1034號刑事裁定令入戒治處所施以強制戒治1年，後因強
    制戒治執行已滿6月，戒治處所認無繼續戒治之必要，為臺
    灣臺南地方法院檢察署檢察官於94年7月11日予以釋放，並
    於94年7月20日以94年度戒毒偵字第148號為不起訴之處分，
    嗣於94年7月22日公告生效而確定等節，有臺灣臺南地方法
    院檢察署刑案資料查註紀錄表、全國施用毒品案件紀錄表及
    臺灣高等法院被告前案紀錄表及臺灣臺南地方法院檢察署94
    年度戒毒偵字第148號不起訴處分在卷足參。
三、綜上，被告前因犯毒品危害防制條例第10條之罪經強制戒治
    執行完畢釋放後5年內，再犯本件施用毒品犯行，事證明確
    ，被告犯行堪以認定，應予依法論科。
四、被告行為後，刑法第56條連續犯之規定，業於94年1月7日修
    正公布刪除，並於95年7月1日施行，則被告之犯行，因行為
    後新法業已刪除連續犯之規定，此刪除雖非犯罪構成要件之
    變更，但顯已影響行為人刑罰之法律效果，自屬法律有變更
    ，依新法第2條第1項規定，比較新、舊法結果，仍應適用較
    有利於被告之行為時法律即舊法論以連續犯（最高法院95年
    第8次刑事庭會議決議參照）。又行為後法律有變更者，依
    修正前刑法第2條第1項之規定，以適用裁判時法為原則，如
    行為時法有利於行為人，則例外適用行為時法；依修正後刑
    法第2條第1項規定，以適用行為時法為原則，惟如裁判時法
    有利於行為人，則例外的適用裁判時法。以往實務見解，認
    原判決未及比較適用新舊法時，上訴後，雖比較結果以舊法
    有利於行為人，而原判決別無其他撤銷事由，仍應由本院以
    此為由撤銷改判。惟修正後之規定係以適用行為時法為原則
    ，因此原判決雖未及比較適用，然上訴本院後，經比較新舊
    法，行為後之法律並非較有利於行為人，仍應適用行為時法
    ，則原判決適用行為時法即無不當，自不構成撤銷之事由。
五、論罪科刑之理由─
  (一)查海洛因係毒品危害防制條例第2條第2項第1 款所明定之第
    一級毒品，不得施用、持有。次按，犯毒品危害防制條例第
    10條施用第一級、第二級毒品之罪者，檢察官應聲請法院裁
    定，令被告入勒戒處所觀察、勒戒，經觀察、勒戒後，檢察
    官依據勒戒處所之陳報，認受觀察、勒戒人無繼續施用毒品
    傾向者，應即釋放，並為不起訴之處分；認受觀察、勒戒人
    有繼續施用毒品傾向者，檢察官應聲請法院裁定令入戒治處
    所強制戒治，其期間為6 個月以上，至無繼續強制戒治之必
    要為止，但最長不得逾1 年，強制戒治期滿，應即釋放，由
    檢察官為不起訴之處分；觀察、勒戒或強制戒治執行完畢釋
    放後，5 年內再犯第10條之罪者，應依一般刑事訴訟程序予
    以起訴論罪科刑，此觀諸毒品危害防制條例第20條第1 項、
    第2項、第23條第1項、第2項規定自明。
  (二)本件被告既曾因施用毒品案件，經法院以裁定送勒戒處所觀
    察、勒戒執行完畢後，認有繼續施用毒品傾向，再由法院以
    裁定令入戒治處所施以強制戒治1年，後因強制戒治執行逾6
    月，且無繼續強制戒治之必要，予以釋放。其於強制戒治期
    滿執行完畢後5 年內再犯本件施用第一級毒品案件，依前述
    規定自應予以起訴論罪科刑。
  (三)核被告所為，係犯毒品危害防制條例第10條第1 項之施用第
    一級毒品罪。其施用第一級毒品海洛因前後，持有第一級毒
    品海洛因之低度行為，為其施用第一級毒品海洛因之高度行
    為所吸收，不另論其持有第一級毒品罪。被告先後多次施用
    第一級毒品海洛因之犯行，時間緊接，犯罪構成要件相同，
    顯係基於概括犯意反覆為之，應依連續犯之規定論以一罪，
    並依法加重其刑。
  (四)被告有事實欄所載之科刑執行情形，有臺灣高等法院被告前
    案紀錄表1份在卷可稽，其於5年以內再故意犯本件有期徒刑
    以上之罪，不論依修正前之刑法第47條，或修正後之刑法第
    47條第1 項之規定，均構成累犯，對被告而言並無有利或不
    利之情形，自不生新舊法比較之問題，應逕依修正前之刑法
    第47條，論以累犯，並加重其刑。
  (五)起訴書雖記載被告於94年7月20日起至95年2月19日21時20分
    許，在臺南市○○路某豆花店及其他不詳處所，施用第一級
    品海洛因之犯行，惟公訴檢察官於原審審判期日將起訴之犯
    罪事實，更正為自95年1月初某日起（參原審95年9月18日準
    備程序筆錄第4頁即第80頁）。再按檢察官就犯罪事實一部
    起訴者，其效力及於全部，刑事訴訟法第267條定有明文。
    本件被告其餘施用第一級毒品海洛因之犯行（即併案移送部
    分），核與起訴書犯罪事實欄所載業經本院論罪科刑部分，
    具有連續犯之關係，已如前述，應為起訴效力所及，本院自
    得併予審究，併此敘明。
六、原審法院因認被告犯行事證明確，適用毒品危害防制條例第
    10條第1項、第18條第1項前段、刑法第11條、修正前刑法第
    56條、第47條之規定，並審酌被告曾因施用毒品案件，經法
    院裁定送勒戒處所觀察、勒戒及令入戒治處所施以強制戒治
    ，此有上開刑案資料足參，仍未戒除毒癮，復犯本件施用第
    一級毒品之犯行，顯見其無悔改之意，意志不堅，惟念其施
    用第一級毒品乃自戕一己之身體健康，尚未害及他人，且本
    件連續施用第一級毒品海洛因之期間不長，犯罪後復坦承犯
    行，態度良好等一切情狀，量處有期徒刑拾月。另就扣案之
    白粉1包，為被告所有供其施用之物，業據被告於司法警察
    調查中供認不諱（參臺南市警察局二分局南市警刑偵字第
    09542003800號警卷第2頁），而其內盛裝者，確含第一級毒
    品海洛因成分淨重0.02公克，有法務部調查局上開鑑定通知
    書可參，為第一級毒品海洛因，應依毒品危害防制條例第18
    條第1項前段之規定，不問屬於犯人與否，均宣告沒收銷燬
    之；盛裝上開扣案白粉1包之空包裝袋（重0.19公克），雖
    經法務部調查局就之與其所盛裝之第一級毒品海洛因分別鑑
    析其重量，有法務部調查局前開鑑定通知書一紙在卷可憑，
    惟因法務部調查局一般係以傾倒之方式，將包裝袋內之第一
    級毒品海洛因倒出而與包裝袋分離而稱重，必要時，輔以刮
    杓刮取袋內粉末，然無論依何種方式分離，包裝袋內均有極
    微量之第一級毒品海洛因殘留，業經法務部調查局93年3月
    19日調科壹字第09300113060號函釋在案，此為本院職務上
    已知之事實，足認前開空包裝袋（重0.19公克），內含極微
    量第一級毒品海洛因殘留而無法析離，均應整體視為查獲之
    第一級毒品海洛因，依毒品危害防制條例第18條第1項前段
    之規定，不問屬於犯人與否，均宣告沒收銷燬之。原審判決
    認事用法均無不合，量刑亦稱妥適，被告僅空泛稱不服原審
    判決，提起上訴，指摘原判決不當，並無可取，為無理由，
    應予駁回。
七、被告經合法傳喚無正當理由不到庭，爰不待其陳述逕行判決
    。
據上論結，應依刑事訴訟法第368條、第371條，判決如主文。
本案經檢察官羅清溪到庭執行職務。
中　　華　　民　　國　　96　　年　　1 　　月　　16　　日
                  刑事第三庭    審判長法　官  陳義仲
                                      法　官  蘇清水
                                      法　官  宋明蒼
右正本證明與原本無異。
如不服本判決，應於判決送達後十日內向本院提出上訴狀，其未
敘述理由者並應於提出上訴狀後十日內向本院補提理由書（應附
繕本)。
                                      書記官  翁心欣
中　　華　　民　　國　　96　　年　　1 　　月　　16　　日
附錄本案論罪科刑法條全文：
毒品危害防制條例第10條：
施用第一級毒品者，處6月以上5年以下有期徒刑。
施用第二級毒品者，處3年以下有期徒刑。
